台灣高等法院刑事判決　　　　　　　　　　　　　　九十一年度上易字第一六一號
　　上　訴　人　臺灣臺北地方法院檢察署檢察官
　　被　　　告　甲○○
右上訴人因被告侵占遺失物案件，不服臺灣臺北地方法院九十年度易字第一五三一號
，中華民國九十年十月三十一日第一審判決（起訴案號：臺灣臺北地方法院檢察署九
十年度偵字第一七一四０號）提起上訴，本院判決如左：
    主  文
上訴駁回。
    理  由
一、公訴意旨略以：被告甲○○於民國九十年五月十一日十九時許，參加近畿小子演
    唱會而在臺北市○○區○○路巨蛋廣場旁，拾獲被害人乙○○所遺失之ＮＯＫＩ
    Ａ牌八二一Ｏ型行動電話乙支，竟於同日二十一時五十分許演唱會結束後，與被
    告陳翊槙（業經原審法院判處罰金三千元，如易服勞役，以三百元折算一日，緩
    刑二年）共同意圖為自己不法之所有，予以侵占入己。因認被告甲○○就此部分
    行為涉有刑法第三百三十七條之侵占罪嫌。
二、按犯罪事實應依證據認定之，無證據不得推定其犯罪事實。又不能證明被告犯罪
    者，應諭知無罪之判決，刑事訴訟法第一百五十四條、第三百零一條第一項分別
    定有明文。再被害人所述被害情形如無瑕疵可指，而就其他方面調查又與事實相
    符，其供述始足據為判決之基礎；且告訴人之告訴，係以使被告受刑事訴追為目
    的，是其陳述是否與事實相符，仍應調查其他證據以資審認（最高法院三十二年
    上字第六五七號、五十二年台上字第一三００號判例參照）。又事實之認定，應
    憑證據，如未能發現相當證據，或證據不足以證明，自不能以推測或擬制之方法
    ，為裁判基礎（最高法院四十年台上字第八六號判例參照）。另認定犯罪事實所
    憑之證據，雖不以直接證據為限，間接證據亦包括在內；然而無論直接或間接證
    據，其為訴訟上之證明，須於通常一般之人不致有所懷疑，而得確信其為真實之
    程度者，始得據為有罪之認定，倘其證明尚未達到此一程度，而有合理之懷疑存
    在時，即無從為有罪之認定，亦有最高法院七十六年台上字第四九八六號判例可
    資參照。復按刑法上之侵占罪，須持有人變易其原來之持有意思而為不法所有之
    意思，始能成立，如僅將持有物延不交還或有其他原因致一時未能交還，既缺乏
主觀要件，即難遽以該罪相繩，最高法院六十八年台上字第三一四六號著有判例
    可資參照。
三、公訴意旨認被告甲○○涉有刑法第三百三十七條之侵占犯行，無非係以被告甲○
    ○自白拾獲上開手機之事實，且經同案被告陳翊楨供述在卷為主要論據。被告甲
    ○○於原審訊問時固不否認有於右揭時、地拾獲上開手機之事實，惟堅詞否認有
    公訴意旨所指之犯行，辯稱：伊拾獲之手機後不知該如何處理，順手交給同案被
    告陳翊楨，伊並不知被告陳翊楨將手機中ＳＩＭ卡丟棄，且伊並無說過「如果陳
    翊楨要就拿去」的話，伊只知後來是陳翊楨的父親拿去使用，伊並無侵占之意等
    語。經查：
  (一)同案被告陳翊楨於(1)90年５月日於警訊中陳稱：．．演唱會結束後，大約廿一
    時五十分，甲○○告訴伊，她撿到一支ＮＯＫＩＡ廠牌八二一０型手機，問伊怎
    麼辦，伊就告訴她聽演唱會的人有六千多人，不知道該交給誰，於是伊就留著自
    己用了；亦於90年７月日偵查中、90年１０月日原審審理中為相同之陳述（詳
    見偵查卷第五頁反面、第二十八頁反面，原審卷第三十九頁）。(2)90年７月日
    偵查中陳稱：．．後來伊把ＳＩＭ卡拿出來，順手丟在路上，伊不知甲○○有無
    看到，隔天伊才把自己的ＳＩＭ卡放入手機；亦於90年１０月日原審審理中為相
    同之陳述（詳見偵查卷第二十八頁反面，原審卷第三十九頁）。(3)90年１０月日
    於原審審理中陳稱：「（隔天甲○○是否有問你手機如何處理？）隔天伊有問甲
    ○○手機你要不要，甲○○說如果伊要就拿去。」（詳見原審卷第三十九頁）。
  (二)被害人乙○○於90年５月日於台北市政府警察局刑事警察大隊訊問時稱：．．
    伊有試著打0000000000號門號與對方聯絡，對方有接過一通，但沒有
    講話，也曾於當晚二十二時十分左右打電話到伊朋友那，不久就關機了，伊想可
    能是對方誤按了．．。（詳見偵查卷第七頁反面）。
  (三)被害人乙○○所有門號0000000000號行動電話之通聯資料，於九十年
    五月十一日十九時卅二分曾被接聽廿六秒，另於十九時卅九分、廿時廿分、廿時
    廿五分三次收簡訊，此有台灣大哥大股份有限公司通聯資料在卷（見偵查卷第十
    六頁）。
  (四)綜上：被告甲○○於右揭時地拾獲被害人乙○○所遺失之上開手機，惟因不知如
    何處理，故順手交給同案被告陳翊楨，其並不知同案被告陳翊楨將上開手機內之
    ＳＩＭ卡取出丟棄等節，是此部分之事實，尚難認定被告甲○○有何不法所有之
    意圖。再就被害人乙○○所有門號0000000000號行動電話之通聯資料
    觀之，在該手機遺失後之時間內，僅係被動地接聽一通電話並非主動撥打，另三
    通接收簡訊紀錄之時間，僅係表示他人傳送簡訊至該號手機之時間，並非是手機
    持有人讀取該簡訊之時間，是無法證明被告甲○○有何使用該手機之行為。又同
    案被告陳翊楨供稱「．．甲○○說如果我要就拿去」等情，惟被告甲○○所否認
    之，然同案被告陳翊楨所供縱為真，亦不足於證明被告甲○○有何不法所有之意
    圖。蓋右揭手機於同案被告陳翊楨將ＳＩＭ卡取出丟棄時，斯時同案被告陳翊楨
    顯已易持有為所有之意思，將該手機侵占據為己有，是被告甲○○嗣後若有對同
    案被告陳翊楨說「如果要就拿去」，此係在同案被告陳翊楨已將該手機侵占入己
    後所為之表示，是被告甲○○自不因有說此話而構成侵占罪行。此外復查無其他
    積極證據足資證明被告甲○○有何侵占犯行，是被告甲○○被訴之犯罪事實，要
    屬不能證明。
四、原審以不能證明證明被告甲○○有何侵占遺失物之犯行，諭知被告甲○○無罪之
    判決，核無不當。檢察官上訴意旨係以台灣大哥大股份有限公司通聯資料及同案
    被告陳翊楨之供述為由，認被告甲○○有侵占之犯行，指摘原判決不當，請求撤
    銷改判，為無理由，應予駁回。
五、被告甲○○經合法傳喚，無正當理由不到庭，爰不待其陳述，逕行判決。
據上論斷，應依刑事訴訟法第三百六十八條、第三百七十一條，判決如主文。
本案經檢察官吳慎志到庭執行職務。
中    華    民    國    九十一    年      二        月      二十六      日
                              臺灣高等法院刑事第二十四庭
                                  審判長法  官  陳  貽  男
                                        法  官  李  世  貴
                                        法  官  陳  憲  裕
右正本證明與原本無異。
不得上訴。
                                        書記官  劉  育  妃
中    華    民    國      九十一  年      二        月      二十七      日
